【裁判字號】    87,上更(一)緝,1
【裁判日期】    890128
【裁判案由】    偽造有價證券
【裁判全文】
臺灣高等法院刑事判決                          八十七年度上更(一)緝字第一號
    上訴人
    即被告  甲○○
    選  任
    辯護人  陳慶尚
右上訴人因偽造有價證券案件，不服臺灣板橋地方法院八十三年度訴字第一九五一號
中華民國八十三年十二月二十八日第一審判決（起訴案號：臺灣板橋地方法院檢察署
八十三年度偵字第七八九六號）提起上訴，經判決後，由最高法院發回更審，本院判
決如左：
    主      文
原判決撤銷。
甲○○無罪。
    理      由
一、公訴意旨略以：被告甲○○於民國八十二年十一月上旬，在台北市○○○路○段
    二十七巷四號三樓Ｅ室其所營之翔讚商行，向年籍不詳之「楊經理」者，取得付
    款人玉山商業銀行、發票人陳文峰、帳號００六一九－四號、票號000000
    0號之空白支票一紙，竟意圖供行使之用，未經發票人之同意或授權，偽填發票
    日期為八年十二月十五日，金額為新台幣（下同）五萬元，持向不知情之藍文信
    調現，嗣藍文信遵期提示，因已掛失止付而遭退票。因認被告涉有偽造有價證券
    罪嫌。
二、按犯罪事實應依證據認定之，無證據不能推定其犯罪事實，刑事訴訟法第一百五
    十四條定有明文，而所謂認定犯罪事實之證據，係指足以認定被告確有犯罪行為
    之積極證據而言，不得以推測作為認定犯罪事實之論據，亦不得僅以被告不能證
    明其無罪，作為認定犯罪之論據，最高法院二十九年上字第三一０五號、二十年
    上字第九五八號、二十一年上字第四七四號、三十年上字第一八三一號迭有判例
    ，本件公訴人認被告涉犯偽造有價證券罪嫌，無非以藍文信之證述、支票、退票
    理由單、票據掛失止付通知單、遺失票據申報書、被告不知「楊經理」之真實姓
    名即冒然收受空白支票填寫等為論罪依據。
三、訊據上訴人即被告甲○○承認由「楊經理」取得右揭支票，並在其上填寫金額及
    日期後持藍文信清償舊債，惟否認有偽造有價證券犯行，辯稱：該支票係「楊經
    理」給付伊之快遞費用，因費用尚需計算，故授權伊填寫金額及日期，不知該支
    票有問題云云，經查：
  (一)本件支票原所有人陳文峰固於八十二年十月三十日，以遺失為由，向玉山銀行營
    業部辦理票據掛失止付，並填寫遺失票據申報書，然從警局調查、檢察官偵查，
到原審、本院前審及查院調查，陳文峰始終未能出面就此支票是否遺失一事作證
    ，陳文峰在法院一再傳訊之下，始終拒不出庭應訊，僅於八十三年十一月五日以
    郵遞方式寄份「書面聲明」予法院表示該張支票遺失，然此「書面聲明」為審判
    外陳述，並無證據能力，而陳文峰是否真的遺失本案支票，或另有原因而謊報支
    票遺失，迄今尚無法查證，故前揭票據掛失止付通知單，遺失票據申報書，尚無
    法作為對被告不利認之證據。
  (二)被告在本件支票填寫之金額只有新台幣五萬元，於支票背書「甲○○」後，交付
    友人藍文信以清償舊債。被告如有偽造支票之犯意與行為，當知退票後，偵查機
    關從藍文信或背書，均可輕易查出被告涉犯罪行，而且支票既未兌現，其欠藍文
    信之舊債亦無法免除，依此，本件被告無法從犯罪後獲取利益，而且很容易將自
    己陷於被追訴審判之境地，從而被告並無犯罪之動機。
  (三)被告始終辯稱：支票係「楊經理」給付伊之快遞及其他之費用，「楊經理」告知
    伊是向陳文峰借來的支票，授權伊填寫金額及日期，伊並未偽造云云。且經證人
    吳小娟證稱：「有（一位「楊經理」）在八十二年十一月（送支票至翔讚商行）
    」、「我記得有此事，『楊經理』與公司有業務往來，有幾次叫外務送件過來，
    印象中，『楊經理』叫人送一張支票來，因為我管帳支票均正常，這張是空白，
    所以有印象，上面沒有寫金額、日期所以我記得」，「老板打電話給『楊經理』
    談，後來老板就寫金額，只記得貨款是五萬多，經折讓後填寫五萬元」，「當時
    老板有照會過銀行，銀行人員說沒問題」（見前審卷第二六頁背面、第二七頁）
    ，依此證言，被告並無偽造有價證券之犯意。
  (四)依被告所稱，其因財訊顧問有限公司「楊經理」派其外務員送來票號00000
    00號空白支票，乃撥（０二）0000000號電話與「楊經理」通話（見偵
    四三六０號卷第三頁背面、前審卷第十三頁背面），經交通部台灣北區電信管理
    局函覆該電話租用戶為乙○○身分證字號Ｚ000000000裝機地址為台北
    市○○○路○段五十六巷二十一號一樓（見一審卷第三八頁），本院據此，再向
    中華電信公司查出租用戶鄧宜安之戶籍地址為台北市○○○路○段一六一巷六－
    八號，另從台北市政府警察局口卡片查出鄧宜安住居地為台北市○○○路○段二
    號九樓，經依址傳訊，乙○○之婆婆張雯華向本院具狀陳稱：乙○○自民國六十
    九年赴美迄今，均在美工作，且乙○○曾遺失身份證（不知何時遺失）已申請補
    發，乙○○從未在台灣申請任何電話云云，此有張雯華八十七年五月十八日之「
    陳報狀」可稽，併此明。
四、綜上，本件尚查無任何積極明確證券，足認被告涉有偽造有價證據之犯行，原審
    未予詳調審認，遽判被告有罪，尚嫌速斷，被告上訴否認犯罪，核有理由，應由
    本院將原判決撤銷，另依法諭知無罪判決。
據上論斷，應依刑事訴訟法第三百六十九條第一項前段、第三百六十四條、第三百零
一條第一項，判決如主文。
本案經檢察官劉斐玲到庭執行職務。
中    華    民    國    八十九    年        一        月      二十八    日
                            台灣高等法院刑事第八庭
                                審判長法  官  蔡  秀  雄
                                      法  官  陳  炳  彰
                                      法  官  沈  宜  生
右正本證明與原本無異。
如不服本判決應於收受送達後十日內向本院提出上訴書狀，其未敘述上訴之理由者並
得於提起上訴後十日內向本院補提理由書（均須按他造當事人之人數附繕本）。
                                      書記官  明  祖  星
中    華    民    國    八十九    年        二        月      二        日


司法院資訊處製作；財團法人民間司法改革基金會備份。
